臺灣臺中地方法院民事判決
                                     109年度訴字第1636號
原      告  謝侑芹  
訴訟代理人  謝尚修律師
複 代理 人  吳建寰律師
被      告  聚合發建設股份有限公司


法定代理人  陳世坤  
訴訟代理人  羅宗賢律師
參  加  人  華騰工程有限公司 

法定代理人  晏灝恩  
訴訟代理人  陳進長律師
上列當事人間請求損害賠償等事件，本院於民國111年3月10日言
詞辯論終結，判決如下：
    主      文
被告應將門牌號碼臺中市○○區○○街○號「寶慶21社區」大樓地下
一樓至地下三樓外牆漏水處，以附表一所示方式修復至不漏水狀
態。
被告應將門牌號碼臺中市○○區○○街○號「寶慶21社區」大樓地下
一樓至地下三樓之環氧樹脂地坪，以附表二所示方式修補完成。
被告應將門牌號碼臺中市○○區○○街○號「寶慶21社區」大樓一樓
會議室石材地面，以附表三所示方式修補完成。
訴訟費用由被告負擔。
本判決第一項於原告以新臺幣伍拾柒萬參仟元為被告供擔保後，
得假執行；但被告如以新臺幣壹佰柒拾壹萬陸仟玖佰壹拾玖元為
原告預供擔保，得免為假執行。
本判決第二項於原告以新臺幣玖拾貳萬貳仟元為被告供擔保後，
得假執行；但被告如以新臺幣貳佰柒拾陸萬肆仟零貳拾肆元為原
告預供擔保，得免為假執行。
本判決第三項於原告以新臺幣捌萬參仟元為被告供擔保後，得假
執行；但被告如以新臺幣貳拾肆萬柒仟壹佰柒拾肆元為原告預供
擔保，得免為假執行。
    事實及理由
一、原告主張：
  ㈠原告向被告購買坐落臺中市○○區○○○段000地號土地上之寶慶2
    1社區（下稱系爭社區）大樓建案（下稱系爭建物）編號A棟
    第3樓之住宅（門牌號碼臺中市○○區○○街0號3樓之1，下稱系
    爭房屋），兩造簽立房屋預定買賣契約書（下稱系爭契約）
    ，出售範圍包含主建物、附屬建物之專有部分外，尚包含共
    有之公共設施，被告已於民國106年3月間完工，將系爭房屋
    點交予原告。然原告於109年3月間經系爭社區第4屆區分所
    有權人會議手冊得知，系爭建物有地下1樓至地下3樓外牆滲
    漏水、地下1樓至地下3樓之環氧樹脂地坪地面龜裂、1樓會
    議室地面石材地磚滲水病變等問題。系爭社區管理委員會（
    下稱管委會）於109年3月21日召開第4屆區分所有權人會議
    中表示曾發函要求被告改善前述問題，經被告派員共同會勘
    後，雙方未能達成共識。又系爭建物地下室1至3樓外牆屬房
    屋結構，被告應依系爭契約第17條第1項約定為保固修繕；
    地下室停車場環氧樹脂地坪多處隆起、龜裂，被告提出之給
    付顯然欠缺應有品質；1樓會議室地面石材地磚滲水病變，
    係因被告未能妥善規劃切斷水路或為必要之防水處理，均屬
    不合於債之本旨之給付，原告自得要求修補。爰依系爭契約
    、民法第227條第1項規定提起本件訴訟等語。
  ㈡並聲明：
  ⒈被告應將系爭建物之地下1樓至地下3樓漏水處，依臺北市土
    木技師公會110年9月29日北土技字第1102004136號鑑定報告
    書（下稱系爭鑑定報告）第7頁所載「外牆滲水處先將沿裂
    縫處以V型溝方式打除粉刷層、整平、高壓空氣吹乾後，以
    高壓灌注環氧樹脂（epoxy）工法或高壓灌注防水材料（如
    聚胺脂）工法等方式修復外牆混擬土施工品質瑕疵部分（例
    如微裂縫0.33mm以下或裂縫0.3mm以上）再以防水粉刷、水
    泥漆或油漆復原」方式修復至不漏水之狀態。
　⒉被告應將系爭建物之地下1樓至地下3樓之環氧樹脂地坪，依
    系爭鑑定報告第10、11頁所載「重刨除後依營建署施工規範
    第09622章環氧樹脂砂漿地坪予以修繕」方式將其修補完成
    。
　⒊被告應將系爭建物之1樓會議室石材地面依系爭鑑定報告第12
    頁所載「拆除重製」方式將其修補完成。
  ⒋前3項聲明如受有利判決，願供擔保請准宣告假執行。
二、被告則以：
  ㈠原告主張之瑕疵均位於屬全體區分所有權人所有之公共設施
    ，原告就此公共設施僅是公同共有權利，並無法特定公同共
    有物位置而自行依與被告間之買賣關係提起本件訴訟，原告
    未取得全體區分所有權人之同意，其起訴不合法、當事人不
    適格；且原告管理使用編號21停車位，無權就該車位以外之
    停車空間主張瑕疵；縱原告得就公共設施部分主張瑕疵修補
    ，亦僅能按其應有部分100000分之1562計算得請求之費用。
    被告從未授權他人簽署系爭社區公設瑕疵缺失確認書，其上
    所載之瑕疵是否存在容屬有疑。又上開瑕疵縱然存在，亦是
    被告將公共設施點交後因使用上或其他天然因素所產生，且
    均已超過系爭契約所約定保固期間，原告主張被告應負保固
    責任，自屬無據。該等瑕疵若為真，應由包含原告在內之區
    分所有權人負擔其危險。且原告未具體說明雙方所約定之債
    務本旨為何，原告所提照片、估價單，無法證明被告有債務
    不履行情形，被告縱有債務不完全給付情事，亦僅依關於給
    付不能或給付遲延為賠償，原告請求被告按其主張之施工方
    法修補，顯屬無據。至鑑定報告計算之修繕費用顯有謬誤，
    應不可採；倘被告有修補義務，修補費用之計算應以臺中市
    區之市場行情為準等語，資為抗辯。
  ㈡並聲明：1.原告之訴駁回。2.如受不利益判決，願供擔保免
    為假執行。
三、參加人之陳述：參加人施作系爭建物之EPOXY工程，完工時
    確經被告驗收平均厚度超過3mm，系爭鑑定報告之取樣係5年
    後之樣本，縱其檢測未達3mm，亦無法推論該工程完成時之
    厚度未達3mm。又地坪隆起、龜裂原因很多，地震、漏水均
    屬原因之一，縱系爭建物地下室地坪目前有隆起、龜裂情形
    ，亦無法證明係參加人施作不當所致。且參加人當初施作EP
    OXY工程款僅為新臺幣（下同）64萬2,542元，系爭社區管委
    會委請訴外人修補之報價僅為55萬2,000元，倘應重新施作
    ，修繕費用應不高於當初施作之費用。而EPOXY工程經驗收
    使用至今已超過1年之保固期，系爭買賣契約僅約定車道及
    平面車位採EPOXY地坪施作，並未約定EPOXY地坪之施作厚度
    ，且施作完成至保固期內，均未有住戶反應EPOXY地坪有龜
    裂、隆起情形，可見EPOXY工程完成時確無瑕疵，縱施作厚
    度未達3mm，亦不影響止滑、不起塵、地面清潔易整理等效
    果而無關重要，不得視為瑕疵。如原告得請求損害賠償，至
    多只能依其停車位面積計算其損害等語。
四、兩造不爭執事項（見本院卷二第189至190頁）：
  ㈠原告於102年7月10日向被告購買坐落臺中市○○區○○○段000地
    號土地上興建之系爭社區建案編號Ａ棟第3樓之系爭房屋，兩
    造並簽立系爭契約，系爭房屋於106年3月間完工，並點交給
    原告。
  ㈡系爭契約第17條約定：「一、本契約房屋自買方完成交屋日
    起，或如有可歸責於買方之原因時自賣方通知交屋日15日起
    ，除賣方能證明可歸責於買方或不可抗力因素外，結構部分
    （如：樑柱、樓梯、擋土牆等）負責保固15年，固定建材及
    設備部分（如：門窗、粉刷、地磚、…等）負責保固1年，但
    屬消耗性質或買方使用不當、裝潢變更設計及非可歸責賣方
    因素者除外…三、屬天然材質如石材或木地板，平時需注意
    保養，其材料特性如天然紋路及色差，季節性變化或因時間
    因素致受潮，自然裂紋及發生聲響等情況，係屬自然現象而
    非品質瑕疵，上述狀況不在保固範圍內。四、本社區公共設
    施設備部分，自賣方通知召開第一次區分所有權人會議30日
    起，保固1年…」。系爭契約附件㈡建材設備表記載：「六、
    停車場㈢車道及平面車位採EPOXY地坪施作，平頂採清水模噴
    漆施工」。
  ㈢原告為系爭房屋所有人，系爭房屋為臺中市○○區○○○段00000○
    號建物，建物登記第二類謄本記載：「共有部分：上石碑段
    21224建號，4,231.12平方公尺。權利範圍：100000分之156
    2（含停車位編號21號，權利範圍：100000分之524）。其他
    登記事項：…建物層次突出物一層，面積：61.00平方公尺、
    突出物二層，面積：59.44平方公尺、突出物三層，面積：5
    9.53平方公尺，主要用途本共有部分係依使用執照之建築概
    要表記載項目有：…停車空間、車道…防空避難室兼停車空間
    …門廳、管委會使用空間…」。
  ㈣系爭社區管委會於108年11月13日發函通知被告，請被告派員
    與管委會協商「多項公設瑕疵」改善問題，並向被告告知有
    地下室B1-B3F車位、車道EPOXY多處嚴重龜裂，地下室B1-B3
    F牆面多處嚴重滲水，1樓會議室地面石材嚴重病變等瑕疵。
    被告於同年月20日函覆系爭社區管委會，表示將派員參與系
    爭社區多項公設瑕疵改善會議。
  ㈤被告於108年11月21日派員工王明倫出席系爭社區多項公設瑕
    疵改善會議，嗣王明倫與系爭社區主任委員梁盈國於同日簽
    署系爭社區公設瑕疵缺失確認書，惟被告爭執未授權王明倫
    代理被告簽訂上開確認書。
  ㈥被告於109年3月10日發函通知系爭社區管委會，表示有關地
    下室車位EPOXY破損、牆面滲水及會議室石材嚴重病變乙事
    ，已過保固期，被告秉持服務精神，擬補助社區修繕費10萬
    元整。
  ㈦卷附證物形式真正不爭執。
五、得心證之理由：
  ㈠原告提起本件訴訟是否具當事人適格？
　⒈按當事人適格，係指當事人就具體特定之訴訟，得以自己之
    名義為原告或被告，而受為訴訟標的法律關係之本案判決之
    資格而言。故在給付之訴，若原告主張其為訴訟標的法律關
    係之權利主體，他造為訴訟標的法律關係之義務主體，其當
    事人即為適格。至原告是否確為權利人，被告是否確為義務
    人，乃為訴訟標的法律關係之要件是否具備，即訴訟實體上
    有無理由之問題，並非當事人適格之欠缺（最高法院93年度
    台上字第382號民事判決意旨參照）。本件原告主張依據系
    爭契約、民法第227條不完全給付規定，對被告有損害賠償
    請求權，而請求被告補正瑕疵，核其主張乃以其本人為權利
    者、被告為義務者而為請求，即為適格之當事人，至其訴有
    無理由，則為實體問題。
　⒉又原告提起本件訴訟雖係基於買賣契約之法律關係，且其具
    體主張之不完全給付及瑕疵給付均存在於公共設施之上，而
    個別買受人雖僅按應有部分與其他區分所有權人共有公共設
    施，惟應有部分僅係所有權之量之分割，其內容、性質及效
    力與所有權無異，是被告出賣、移轉所有權並交付之買賣標
    的「公共設施」倘有不完全給付及瑕疵給付情事，均構成對
    任一個別買受人之違約行為，針對共用部分任一部分之不完
    全給付及瑕疵給付，任一買受人均可依據買賣關係請求出賣
    人承擔責任，無須取得全體區分所有權人之同意。被告抗辯
    原告非適格之當事人、原告起訴不合法云云，容有誤會。
  ㈡系爭建物有無原告所指之地下1樓至地下3樓外牆漏水、地下1
    樓至地下3樓環氧樹脂地坪隆起龜裂、1樓會議室石材地面滲
    水等瑕疵？
　⒈經本院囑託臺北市土木技師公會鑑定系爭建物有無上述瑕疵
    ，由鑑定技師會同兩造至現場勘查結果，認系爭建物地下1
    樓至地下3樓之停車場外牆確有滲水之現象，位置詳如系爭
    鑑定報告附件四之會勘紀錄及照片。系爭建物地下室外牆滲
    水，是牆外的地下水水壓力，從牆上細微裂縫滲入所致，儘
    管細微裂縫有些肉眼難辨，但現場以音診棒檢測外牆混凝土
    施工品質，滲漏水處多處有膨拱之情形，是以系爭建物地下
    室外牆滲水成因主要為施工品質不良所致等情，有系爭鑑定
    報告附卷可稽（見系爭鑑定報告第7頁）。則系爭建物地下1
    樓至地下3樓外牆確有滲水之瑕疵，且係因施工不良所致。
　⒉地下1樓至地下3樓環氧樹脂地坪部分：
　⑴依據現場會勘結果，系爭建物地下1樓至地下3樓停車場所鋪
    設之環氧樹脂地坪確有隆起、龜裂等情，詳如系爭鑑定報告
    附件四之會勘照片，環氧樹脂地坪隆起、龜裂之區域涵蓋B1
    -B3地下室有鋪設環氧樹脂地坪之處，可能原因為：①系爭建
    物地坪裂縫造成RC層上的粉光層破裂導致epoxy地坪的失敗
    。②系爭建物環氧樹脂地坪平均厚度僅2mm厚，小於營建署一
    般施工規範之09622章有關環氧樹脂砂漿地坪中建築灌注補
    修用環氧樹脂CNS10141A2151之標準3mm厚，系爭建物環氧樹
    脂地坪之施工方法缺失，有環氧樹脂厚度僅2.3mm-2.45mm，
    厚度不足，不符上述規範要求等節，有系爭鑑定報告可參（
    見系爭鑑定報告第8、9頁）。又經臺北市土木技師公會函覆
    說明：系爭鑑定報告第8頁所載系爭建物環氧樹脂地坪平均
    厚度僅2mm厚乙節，係引用鑑定報告第75頁附件四照片編號1
    4所示地坪epoxy厚度2mm，取樣位置為地下3層樓梯間角落（
    車道下方）現場取樣量測，因現場量測儀器精度不足僅供參
    考，應以鑑定報告第10頁，由現場取樣之照片應用精度較高
    之量尺量測其平均值2.375mm為正確等語，有該公會110年11
    月26日北土技字第1102005218號函附卷可考（見本院卷二第
    117頁）。由上開現場會勘及鑑定結果可知，系爭建物地下1
    樓至地下3樓停車場所鋪設之環氧樹脂地坪確有隆起、龜裂
    之情形，堪認被告給付之環氧樹脂地坪，不合於債之本旨。
　⑵被告雖抗辯：系爭契約僅約定車道及平面車位採epoxy地坪施
    作，並未約定厚度為何，縱鑑定報告採測之厚度為2.375mm
    ，亦難認被告有債務不履行情事；且鑑定過程未進行磨損測
    試，所採集之環氧樹脂地坪厚度，已是使用多年後而有磨損
    變薄之情形，無從證明被告施工完成時之厚度云云。查該環
    氧樹脂地坪是否已有磨損之情形，因未納入原委託鑑定項目
    中，鑑定人未作磨損測試，無法回答。惟依據依據內政部營
    建署發布施工規範第09622章環氧樹脂砂漿地坪，2.3物理特
    性2.3.1節所示「環氧砂漿之抗壓強度須達到500kgf/㎝²以上
    」，此抗壓強度已超過混凝土結構體（版、梁、柱、牆）一
    般使用之抗壓強度210kgf/㎝²（或280kgf/㎝²），鑑定人主張
    樹脂砂漿若以如此強度施作，應不至於有超限之磨損等語，
    有上開函文可參（見本院卷二第119頁）。則雖系爭鑑定報
    告未進行磨損測試，然如被告施作之環氧樹脂地坪有依營建
    署一般施工規範施作，應不至於有磨損及厚度不足之情形，
    而上開規範雖未明訂於系爭契約中（見本院卷一第81頁），
    惟被告以不符法規規範之方式施作系爭建物之環氧樹脂地坪
    並交付原告，亦與債之本旨有違。被告上開所辯，洵不足採
    。
　⒊依據現場會勘結果，系爭建物1樓會議室大理石面石材確有變
    質之現象，由鋪設石材接縫處與長期受濕氣浸潤石材表面有
    明顯之顏色差異變質現象。系爭建物1樓會議室大理石面石
    材變質之分佈位置是在落地窗下緣，逐漸往室內遞減，經水
    分計量測顯示，係因雨水沿落地窗處邊緣滲水進入室內，造
    成石材長期浸潤而產生變質。依現場會勘結果施工單位鋪設
    1樓會議室石材地板時，並未於大理石靠窗邊規劃切斷水路
    並且窗框之防水處理施工不良導致落地窗邊緣滲水，並向室
    內逐漸擴散。系爭建物如石材在自然使用狀況下，僅單純因
    時間或季節影響受潮，若非鹼粒料含量過高之石材，則不會
    有前開變質差異之現象等情，有系爭鑑定報告可參（見系爭
    鑑定報告第11、12頁），足見系爭建物1樓會議室石材地面
    滲水係因被告施工防水處理不良所致，而非天然因素所造成
    。　　
  ㈢原告依系爭契約、民法第227條第1項規定請求被告修復上開
    瑕疵，是否有據？
　⒈按因可歸責於債務人之事由，致為不完全給付者，債權人得
    依關於給付遲延或給付不能之規定行使其權利；因不完全給
    付而生前項以外之損害者，債權人並得請求賠償，民法第22
    7條定有明文。又債務人所為之給付有瑕疵，而此項瑕疵如
    不能補正，或縱經補正，與債務本旨已不相符者，債權人始
    得依民法第226條或第232條規定，請求債務人賠償損害；倘
    該不完全之給付可能補正者，債權人僅得請求補正，並依民
    法第231條第1項規定，請求賠償補正前所受之損害（最高法
    院101年度台上字第496號判決意旨參照）。
　⒉查本件被告給付之系爭建物地下1樓至地下3樓外牆、地下1樓
    至地下3樓環氧樹脂地坪、1樓會議室石材地面均有前述瑕疵
    ，而不合於債之本旨，經系爭鑑定報告認係施工品質不良所
    致，上開瑕疵均係可歸責於被告之不完全給付，且依系爭鑑
    定報告之意見，上開瑕疵應進行之修繕方式如附表一至三所
    示（見系爭鑑定報告第7、10、12頁），則原告依系爭契約
    、民法第227條第1項規定，主張依關於給付遲延之規定請求
    被告就上開瑕疵予以補正，自屬有據。
　⒊被告另辯稱：上開瑕疵縱然存在，亦屬被告將公共設施點交
    後因使用上或其他天然因素所產生，且均已超過系爭契約所
    約定保固期間，原告主張被告應負保固責任，自屬無據云云
    。所謂保固之責任，一般常情，係指出賣人交付買賣標的物
    ，尚能具備正常之品質與效用，亦即出賣人在保固期限內，
    對於正常使用所生之瑕疵均應負責修補。於拒絕修補時，買
    受人或取得保固者，均得請求出賣人或提供保固者，給付修
    補該瑕疵之必要費用而言。兩造間縱有前揭不爭執事項㈡保
    固條款之約定，惟該條款僅在強化被告應負物之瑕疵擔保責
    任，非據以免除被告應負不完全給付責任，是被告以已逾保
    固期間為由而抗辯，要非可採。
六、綜上所述，原告依系爭契約、民法第227條第1項規定，請求
    被告以附表一所示之方式修復系爭建物地下1樓至地下3樓外
    牆漏水處，以附表二所示之方式修補系爭建物地下1樓至地
    下3樓之環氧樹脂地坪，及以附表三所示之方式修補系爭建
    物1樓會議室石材地面，為有理由，應予准許。
七、兩造均陳明願供擔保，聲請宣告假執行或免為假執行，經核
    尚無不合，爰參照系爭鑑定報告所預估之修繕費用，分別酌
    定相當之擔保金額准許之。 　　
八、本件事證已臻明確，兩造其餘攻擊防禦方法及證據，核與判
    決之結果不生影響，爰不一一論述，併此敘明。
九、訴訟費用負擔之依據：民事訴訟法第78條。　　
中　　華　　民　　國　　111 　年　　4 　　月　　7 　　日
　                　民事第一庭    法  官 廖欣儀
以上正本係照原本作成。
如對本判決上訴，須於判決送達後20日內向本院提出上訴狀。如
委任律師提起上訴者，應一併繳納上訴審裁判費。
中　　華　　民　　國　　111 　年　　4 　　月　　7 　　日
                                  書記官  李俊毅    
附表一（修復系爭建物地下1樓至地下3樓外牆漏水處之方式）：
 修   復   位   置      修     復     方     式 如系爭鑑定報告附件四所示之滲水處 依臺北市土木技師公會110年9月29日北土技字第1102004136號鑑定報告書第7頁所載：外牆滲水處先將沿裂縫處以V形溝方式打除粉刷層、整平、高壓空氣吹乾後，以高壓灌注環氧樹脂（epoxy）工法或高壓灌注防水材料（如聚胺脂）工法等方式修復外牆混擬土施工品質瑕疵部分（例如微裂縫0.3mm以下或裂縫0.3mm以上），再以防水粉刷、水泥漆或油漆復原。 
　　　　　　　　　　　　　　　　　
附表二（修補系爭建物地下1樓至地下3樓環氧樹脂地坪之方式）
：
     修     復     方     式 依臺北市土木技師公會110年9月29日北土技字第1102004136號鑑定報告書第10、11頁所載：重刨除後依營建署施工規範第09622章環氧樹脂砂漿地坪予以修繕。 

附表三（修補系爭建物1樓會議室石材地面之方式）：　　　　
     修     復     方     式 依臺北市土木技師公會110年9月29日北土技字第1102004136號鑑定報告書第12頁所載：拆除重製方式修繕。